臺灣高等法院刑事判決　　　　　　　　　　　　　九十一年度上易字第二七六三號
　　上　訴　人　臺灣新竹地方法院檢察署檢察官
　　被　　　告　甲○○
右上訴人因被告違反保護令案件，不服臺灣新竹地方法院九十年度易字第一○四六號
，中華民國九十一年七月三十一日第一審判決（起訴案號：臺灣新竹地方法院檢察署
九十年度偵字第五五三七號、第五六三一號），提起上訴，本院判決如左：
    主  文
上訴駁回。
    理  由
一、公訴意旨略以：被告甲○○係被害人乙○○之前夫，二人間具有家庭暴力防治法
    第三條第一款所定之家庭成員關係，臺灣新竹地方法院於民國九十年九月十九日
    依家庭暴力防治法第十三條規定，以九十年度緊暫家護字第十號民事暫時保護令
    ，裁定令甲○○不得直接或間接對乙○○為騷擾、通話及通信之侵害行為。詎甲
    ○○於九十年九月二十二日凌晨三時許，會同警方前往新竹縣竹東鎮○○路三十
    九號六樓乙○○住處收拾衣物，於收拾完畢後，竟不願離去，前往上址九樓水塔
    旁，對乙○○揚言要自殺，並要求談判等語，持續以言詞騷擾乙○○，違反法院
    所為保護令，而為警當場查獲，因認甲○○涉有家庭暴力防治法第五十條第二款
    之違反保護令罪嫌云云。
二、按事實之認定，應憑證據，如未能發現相當證據，或證據不足以證明，自不能以
    推測或擬制之方法，以為裁判基礎；又認定不利於被告之事實，須依積極證據，
    苟積極證據不足為不利於被告事實之認定時，即應為有利於被告之認定，更不必
    有何有利之證據。最高法院分別著有四十年度台上字第八十六號、三十年度上字
    第八一六號判例可參。檢察官認被告涉有上開罪行，無非以被害人乙○○之指訴
    ，復有保護令乙紙在卷，為其主要論據。訊據被告甲○○固不否認有收到保護令
    及於右揭時地僵持在樓頂不願下來之事，惟矢口否認有何犯行，辯稱：伊因生意
    失敗與乙○○離婚，經同意繼續住在上址，九十年九月十九日晚上十一時許收到
    保護令，因十二點保護令即生效，所以伊先離開上址，隔天打電話到法院詢問，
    書記官表示在警察陪同下可收拾東西，遂於二十一日下午五點多到竹東派出所找
    值班警員，幫忙聯絡乙○○，伊即與警員在晚上六點半左右回到上址收拾東西，
    過程平和，嗣因伊要搬走一箱公司的帳冊，乙○○不肯，警員也說她不讓你搬你
    就不要搬，但因公司已結束，有很多債務要處理，帳冊很重要，伊才到九樓電梯
    機房上方的水塔上，因伊和乙○○並沒有直接見面，無騷擾可言等語。
三、經查：
  (一)按違反法院依家庭暴力防治法第十三條、第十五條所為之禁止直接或間接騷擾之
    裁定者，係屬違反保護令罪，應處三年以下有期徒刑、拘役或科或併科新台幣十
    萬元以下罰金，同法第五十條第二款定有明文。是以，行為人須受有法院對其所
    為之禁止直接或間接騷擾被害人之裁定後，再對被害人為直接或間接之騷擾行為
    ，始得以該罪相繩。
  (二)本件被告係於九十年九月二十一日傍晚六時三十分許，在原法院於九十年九月十
    九日，以九十年度緊暫家護字第十號命令被告應在同日晚間十二時之前遷出新竹
    縣竹東鎮○○路三九號六樓，並應最少遠離該處至少一百公尺之裁定後，經被害
    人之同意，在新竹縣警察局竹東分局竹東派出所警員張尚渝陪同下，進入上開處
    所收拾衣物，此除據被告供明外，並經被害人及證人張尚渝二人分別證述無訛，
    復有原法院九十年度緊暫家護字第十號民事暫時保護令在卷可稽。依證人張尚渝
    於原審訊問時結證：「．．經過告訴人同意我和被告一起搭電梯上樓．．被告說
    他要去書房拿東西．．後來他們為了搬一箱東西起爭執，我不知道內容是什麼，
    被告認為是他的東西他為何不能搬，告訴人不讓他搬，我對被告說既然她不允許
    ，你就不要搬了，但他強調那是他的東西，後來被告突然就腳步很快往逃生梯走
    ，我不知道他往上、下那個方向，我先往下找找不到人，往上才發現他到頂樓，
    他到水塔最高處，電梯室再上去，他要求找告訴人，也要求告訴人找他們在外縣
    市的小孩，請告訴人通知他的姐姐，他才願意下來，從下午到凌晨交接班的警員
    都有勸他，告訴人也有到上面，告訴人說他以前常常這個樣子，他不可能會跳。
    」（見原審卷第四十九頁），證人即被害人之弟溫鎮蔚證稱：「．．我不記得他
    有沒有提要自殺，他也有說不准我們上去，否則他要往下跳。九點多時，我姐姐
    一時心軟要求他珍惜自己的生命，說他要什麼都給他，但他不但沒下來反而要更
    多，我姐姐才會不理他而下樓。」（見原審卷第四十四頁），可見當晚被告之所
    以會進去被害人之住處，係因臨時收到法院核發之保護令而匆促離開原居住處所
    後，欲收拾行李，才在警員陪同下，並得到被害人同意，始進入被害人住處。因
    被告既已獲得同意，即無所謂騷擾。雖被告其後與告訴人就一箱帳冊資料發生爭
    執，告訴人執意不讓被告攜走，被告一時情急，突然衝上頂樓欲跳樓輕生，希望
    能合理解決，然此行為告訴人已習以為常，最後並不予理會，應對其不構成困擾
    。且當時警員在場，因警員係被告主動請求到場，顯示被告尋求合法途徑，其應
    無反要挑戰公權力直接或間接騷擾告訴人，而有違反保護令之故意。
三、綜上，被告所為，尚與家庭暴力防治法第五十條第二款所指在保護令核發後仍對
    受保護令保護之人為故意騷擾之行為有間。此外，復查無其他積極證據足資認定
    被告有檢察官所指之違反保護令犯行，依前揭判例意旨，被告犯罪應屬不能證明
    ，原審基此為被告無罪諭知，核無不合。檢察官上訴意旨仍執詞指摘原判決不當
    ，非有理由，應予駁回。
據上論斷，應依刑事訴訟法第三百六十八條，判決如主文。
本案經檢察官柯麗鈴到庭執行職務。
中      華      民      國    九十一    年     十一     月      六      日
                              臺灣高等法院刑事第五庭
                審判長法  官  曾  德  水
                                        法  官  蘇  素  娥
                                        法  官  楊  貴  雄
右正本證明與原本無異。
不得上訴。
                                        書記官  林  淑  貞
中      華      民      國    九十一    年     十一     月      八      日
